臺灣高等法院民事裁定
110年度抗字第314號
抗  告  人  邱顯保  
            邱奕銘    住○○市○○區○○村○○路000巷00         
                 弄00號
            邱奕能  
            邱奕成  
            邱沛儀  
兼  上一人
法定代理人  邱勻人  
抗  告  人  邱奕松  
            邱顯春  
            邱顯順  
相  對  人  邱清雄  
            邱龍生  
            邱建文  
上列當事人間給付分配款強制執行聲明異議事件，抗告人對於中
華民國110年1月28日臺灣桃園地方法院109年度執事聲字第79號
裁定，提起抗告，本院裁定如下：
    主  文
抗告駁回。
抗告費用由抗告人負擔。
    理  由
一、本件抗告人前持臺灣桃園地方法院（下稱原法院）100年度
    重訴字第332號、本院104年度重上更㈠字第116號民事判決（
    下稱系爭確定判決）、最高法院106年度台上字第939號民事
    裁定、原法院民事判決確定證明書（下稱系爭確定判決），
    原法院106年度司聲字第42號民事裁定及原法院107年度司執
    字第64221號債權憑證（下稱系爭債權憑證）為執行名義（
    下稱系爭執行名義），向原法院民事執行處聲請對相對人強
    制執行，由該執行處以109年度司執字第47936號給付分配款
    事件（下稱系爭執行事件）受理，經該執行處司法事務官於
    民國（下同）109年7月30日以109年度司執字第47936號裁定
    （下稱原處分）駁回抗告人之聲請，抗告人不服，提出異議
    ，經原法院於110年1月28日以109年度執事聲字第79號裁定
    （下稱原裁定）駁回其異議，抗告人不服提起本件抗告。
二、抗告人異議及抗告意旨略以：㈠、系爭確定判決所示給付分
    配款新臺幣（下同）1,600萬元（下稱系爭分配款），屬宸
    居公派下共有，原係邱新發代為受領，並以聯邦銀行桃園分
    行000000000000之專用帳戶保管之款項。邱新發嗣於102年1
    月22日將系爭分配款轉由相對人邱清雄、邱龍生、邱建文等
    3人（下合稱邱清雄3人）之聯名帳戶保管，邱清雄3人係受
    邱新發之委任或寄託，為邱新發之利益，占有特定之系爭分
    配款，是邱清雄3人自屬強制執行法第4條之2第1項第1款所
    指「訴訟繫屬後為當事人占有請求標的物者」之人。㈡、又
    依102年1月22日、103年2月24日祖旺公派下員會議（下分別
    稱102年1月22日會議、103年2月24日會議）之結論，均為「
    待官司確定後再以謝律師決議分配」，可證邱清雄3人繼受
    邱新發原保管系爭分配款之法律關係。故伊自得持對邱新發
    之系爭執行名義，依強制執行法第4條之2第1項第1款規定，
    聲請對邱清雄3人在聯名帳戶保管之系爭分配款為強制執行
    ，原處分及原裁定自屬違法，爰提起抗告，請求廢棄原裁定
    及原處分等語。
三、按執行名義為確定終局判決者，對於訴訟繫屬後為當事人之
    繼受人及為當事人或其繼受人占有請求之標的物者，亦有效
    力，強制執行法第4條之2第1項第1款定有明文。所謂訴訟標
    的，係指為確定私權所主張或不認之法律關係，欲法院對之
    加以裁判者而言。至法律關係，乃法律所定為權利主體之人
    ，對於人或物所生之權利義務關係。所稱對人之關係，係指
    依實體法規定為權利主體之人，得請求特定人為特定行為之
    權利義務關係，此種權利義務關係僅存在於特定之債權人與
    債務人之間，倘以此項對人之關係為訴訟標的，必繼受該法
    律關係中之權利或義務人始足當之（最高法院61年台再字第
    186號判例、100年度台上字第2085號裁定意旨參照）。申言
    之，如該訴訟標的為物權關係，則凡繼受訴訟標的物之人，
    固即為繼受人，但該訴訟標的若為對人之債權關係，則必繼
    受該訴訟標的之權利或義務之人，始得稱為繼受人。又「為
    當事人或其繼受人占有請求之標的物者」，則係指專為當事
    人或繼受人之利益占有「標的物」而言，應適用於物之交付
    請求權之強制執行。是以金錢(屬種類之物)債權為執行名義
    ，得對執行名義所載當事人以外之人為強制執行者，應限於
    一般繼受人或受讓訴訟標的之特定繼受人。
四、經查：
㈠、抗告人對邱新發請求給付分配款事件之系爭確定判決，係以
    抗告人與邱新發間就系爭分配款之領取有委任契約，抗告人
    依民法第541條第1項規定，得請求邱新發給付如系爭確定判
    決附表所示金額（下稱附表金額），有系爭確定判決影本在
    卷可稽（系爭執行事件卷第29至44頁），是系爭執行名義係
    以對人之債權關係為其訴訟標的。抗告人主張邱清雄3人為
    邱新發之繼受人，無非係以102年1月22日會議記載討論事項
    ：一、邱新發匯入1,104萬9,670元至邱建文等3人聯名帳戶
    。二、邱建文等3人聯名戶內原有新臺幣450萬元並入耀輝公
    分配金。三、100年11月28日發給有功人員邱龍生、邱水涼
    、邱新發3人共100萬元暫時繳回，待官司確定後，再以謝律
    師決議分配等語（同卷第55至56頁），及103年2月24日會議
    決議：依律師提供意見1,600萬元按比例78％先行分配，分配
    表由律師製作，分配當時請律師現場見證等語（同卷第76至
    77頁）為憑，然查，抗告人均未參與系爭會議，且上開會議
    內容均未表明由邱清雄3人繼受邱新發基於與抗告人間之委
    任關係，應返還附表金額之債務關係，或抗告人得逕持確定
    之勝訴裁判向邱清雄3人請求給付附表金額之意旨，自難以1
    02年1月22日、103年2月24日會議內容，遽認邱清雄3人有繼
    受系確定判決之訴訟標的法律關係。況查，邱清雄3人僅係
    基於其與102年1月22日會議與會人間就系爭分配款之消費寄
    託法律關係，提供聯名帳戶以保管1,104萬9,670元，經本院
    104年度重上字第579號確定判決(抗告人邱顯春為參加人)認
    定在案（見同卷第83至89頁）。此外，抗告人復未提出其他
    證據以實其說，依前揭三.說明，邱清雄3人自非強制執行法
    第4條之2第1項前段所稱訴訟繫屬後為邱新發之特定繼受人
    。
㈡、又系爭執行名義之執行標的為金錢債權，金錢乃種類之物，
    顯非特定物之交付債權，此由系爭第二審確定判決第24頁記
    載「邱新發雖辯稱所領取系爭分配款原存入伊個人在聯邦銀
    行之帳戶，但嗣已不在其保管中，自不負交付之責云云，惟
    邱新發與訴外人邱水凉代表耀輝會份領取系爭分配款，既存
    入邱新發個人帳戶中，其本負有交付系爭分配款於委任人之
    義務，縱其嗣後將該款項另交付他人，乃邱新發與其他人間
    之法律關係，就其對委任人所負交付金錢之義務不生影響，
    邱新發前揭抗辯洵無足採」之論斷(系爭執行事件卷第40頁
    反面)，即可窺見。準此，邱新發將所保管之1,104萬9,670
    元匯至邱清雄3人帳戶，揆諸前揭三.說明，邱清雄3人亦不
    該當強制執行法第4條之2第1項後段「為當事人或其繼受人
    占有請求之標的物者」之人。
㈢、綜上，系爭執行名義所載債務人均為邱新發，且邱清雄3人非
    強制執行法第4條之2第1項之人，不受系爭執行名義執行力
    之主觀範圍所及，是抗告人持系爭執行名義聲請對邱清雄3
    人強制執行，自屬無據。原法院司法事務官駁回抗告人之聲
    請，原裁定維持原處分，並無違誤，抗告意旨指摘原裁定不
    當，求予廢棄，為無理由，應予駁回。
五、據上論結，本件抗告為無理由，爰裁定如主文。　　
中　　華　　民　　國　　110 　年　　4 　　月　　20　　日
                    民事第二十一庭
                        審判長法  官  翁昭蓉
                              法  官  呂淑玲
                              法  官  羅惠雯
正本係照原本作成。
本裁定除以適用法規顯有錯誤為理由外，不得再抗告。如提起再
抗告，應於收受送達後10日內委任律師為代理人向本院提出再抗
告狀。並繳納再抗告費新臺幣１千元。
中　　華　　民　　國　　110 　年　　4 　　月　　20　　日
    　　　　　　　　　　　　　書記官　洪秋帆